最高法院刑事判決　　　　　　一○○年度台上字第三三八六號
上　訴　人　林建民
選任辯護人　陳魁元律師
上列上訴人因違反毒品危害防制條例案件，不服台灣高等法院高
雄分院中華民國一○○年三月三十一日第二審判決（一○○年度
上訴字第一一九號，起訴案號：台灣高雄地方法院檢察署九十九
年度偵字第一七六五０號），提起上訴，本院判決如下：
    主  文
上訴駁回。
    理  由
按刑事訴訟法第三百七十七條規定，上訴於第三審法院，非以判
決違背法令為理由，不得為之。是提起第三審上訴，應以原判決
違背法令為理由，係屬法定要件。如果上訴理由書狀並未依據卷
內訴訟資料，具體指摘原判決不適用何種法則或如何適用不當，
或所指摘原判決違法情事，顯與法律規定得為第三審上訴理由之
違法情形，不相適合時，均應認其上訴為違背法律上之程式，予
以駁回。本件上訴人林建民上訴意旨略稱：（一）、原判決對於
證人林清華、許淑芬在警詢時之陳述，如何認係基於自由意志而
為，應從客觀環境或條件加以觀察，有無足以取代審判中反對詰
問之可信性保證，且該項陳述與待證事實有無關聯性、必要性，
均未加以說明，僅以該二人於警詢所作陳述，因距離案發時間較
近，記憶應較清晰，且未受外力干擾（無上訴人在場壓力）或該
二人於警詢自承身體狀況還不錯，且係出於自由意識而為陳述，
審理中曾遭上訴人言語恫嚇（要說一起施用）等情，遽謂該二人
先前在警詢時之陳述，具有較可信之特別情況，且為證明犯罪事
實存否所必要而有證據能力，並以警詢筆錄記載內容證明警詢中
之陳述有證據能力，違反論理法則及有理由欠備之違誤。（二）
、原判決附表（下稱附表）編號５部分，上訴人並無賺取任何差
價，此由上訴人與許淑芬於民國九十九年五月十三日下午一點五
十六分五十秒通完電話後，許淑芬於同日稍後又來電詢問甲基安
非他命一台錢價格是否為新台幣（下同）四千五百元，上訴人隨
即問其上游價格，亦為一台錢四千五百元等情，原判決理由卻以
「毒品價格昂貴，取得不易，苟無利可圖，應無甘冒被查緝法辦
之危險，平白轉讓毒品之可能」云云，臆測上訴人從中賺取差量
、差價牟利，已屬無據。又原判決認為許淑芬向上訴人購買毒品
所用之袋子重是０．二五公克，惟上訴人於住處被查扣之夾鏈袋
每個重只有０．二公克，明顯不同，足證上訴人向上游取得毒品
交給許淑芬並未改用其它夾鏈袋，不可能稀釋毒品後再出售。原
判決不採有利於上訴人之證據，復未說明其理由，自屬違背法令
。（三）、從附表編號六許淑芬與上訴人通話內容可知，該次購
毒是由上訴人之朋友出售給許淑芬，所以許淑芬才會問：「你的
朋友還在那裡嗎」，上訴人答以：「感覺會差點，你說的我會跟
他說，跟你說一下抱歉，我也沒注意到」等語，則上訴人辯稱是
替許淑芬向他人購買甲基安非他命，即非無據。原判決對上述有
利上訴人之證據，不予採納，復未說明其理由，自有理由不備之
違法。（四）、原判決認為電子磅秤、空夾鏈袋為販毒者所需之
工具，故上開物品亦足以佐證上訴人有販賣甲基安非他命犯行。
惟上開物品是上訴人供施用海洛因之用。自應將扣案之電子磅秤
及空夾鏈袋，送鑑定有無甲基安非他命反應，以查明是否確供販
毒之用，原審未予調查，自有調查未盡之違法等語。
本件原審經審理結果，認為上訴人有附表編號１至６所載販賣第
二級毒品甲基安非他命共六次犯行，並以上訴人已供出毒品來源
，因而查獲販賣毒品上手吳志強，事證至灼，合於毒品危害防制
條例第十七條第一項減輕其刑之規定，乃維持第一審所為之科刑
判決，論處上訴人販賣第二級毒品六罪刑（各處有期徒刑三年八
月、三年十月、三年十月、三年十一月、四年、四年二月，定應
執行刑為有期徒刑十二年暨相關沒收之宣告）。係依憑：證人即
毒品買者林清華、許淑芬二人於警詢及偵查中分別證稱以手機或
公用電話，撥打上訴人持用之門號0000000000號行動
電話（為其女友高美香所申辦）聯絡，於附表所載時、地、價額
，購買如附表所示數量之甲基安非他命，均已完成交易等情甚詳
，上訴人對於持用上開行動電話，於通訊監察期間，與林清華、
許淑芬二人多次通話，並不諱言，且對於卷附通訊監察譯文內容
之證據能力，亦不爭執，又有查獲之毒品一包、電子磅秤一台、
空夾鏈袋一包（共二十一只）扣案可資佐證，上開毒品經送高雄
市立凱旋醫院鑑驗結果，證明確係第二級毒品甲基安非他命（驗
餘淨重零點零柒肆公克）無訛，有該醫院九十九年六月九日高市
凱醫驗字第一三三四五號濫用藥物成品檢驗鑑定書一份附卷可資
佐證。並說明上訴人所辯：僅係幫林清華、許淑芬二人調貨，未
從中賺取差價牟利；以及林清華、許淑芬二人嗣於第一審作證時
均翻異前供，改稱：「係向其朋友買，而非向上訴人買，且附表
編號５該次，因跑錯地方，沒有交易成功」或「只一次請上訴人
幫忙調貨而已，警詢中因剛睡醒，所說不實在」云云，要屬上訴
人畏罪卸責或證人迴護之詞，均非可採。原審已詳敘其調查、取
捨證據之結果及憑以認定犯罪事實之心證理由。從形式上觀察，
並無違反經驗、論理法則或其他足以影響判決結果之違法情形存
在。另查：（一）、被告以外之人於審判外之言詞或書面陳述，
除法律有規定者外，不得作為證據。被告以外之人於檢察事務官
、司法警察官或司法警察調查中所為之陳述，與審判中不符時，
其先前之陳述具有較可信之特別情況，且為證明犯罪事實存否所
必要者，得為證據，刑事訴訟法第一百五十九條第一項、第一百
五十九條之二分別定有明文。所謂前後陳述不符，應就前後階段
之陳述進行整體判斷，以決定其間是否具有實質性差異，惟無須
針對全部陳述作比較，陳述之一部分有不符，亦屬之。而所謂較
可信之特別情況，亦應就前後陳述時之各種外部情況進行比較，
以資決定何者外部情況具有可信性。若陳述係在特別可信之情況
下所為，則虛偽陳述之危險性即不高，雖係審判外陳述，或未經
被告反對詰問，仍得承認其有證據能力。本件證人林清華於警詢
時證稱於附表編號１至４所示之時間、地點，曾向上訴人購買甲
基安非他命四次等語，然其於第一審結證改稱：因剛睡醒，所以
在警察局才會說上訴人販毒，伊拜託上訴人幫忙購買甲基安非他
命，並非向上訴人購買，而且只一次交易成功等語。原審以林清
華與上訴人係朋友，且無嫌隙，警詢是在當日下午二時多至三時
多，並非夜間或凌晨，其自陳精神及身體狀況「還不錯」，且係
於自由意識下所作之陳述等語，復能正確指認上訴人之照片無誤
，顯無因剛睡醒，不知所云之情形；再參以警詢時上訴人已因案
羈押，並無上訴人在場之壓力，其陳述較具任意性，又警詢距上
訴人販賣毒品之時間較接近，記憶應較清晰而無混淆之虞。故認
其於警詢時之證述，應具有較可信之特別情況，且為證明犯罪事
實存否所必要，應有證據能力。另證人許淑芬於警詢時供稱附表
編號５、６所示之時間、地點，曾向上訴人購買甲基安非他命二
次等語，惟其於第一審審理時，改稱係向上訴人之朋友購買毒品
而非上訴人，且附表編號５所示該次，因約定地點不對，所以沒
買到毒品等情。顯見其於警詢之陳述與第一審之證詞不符。觀其
於警詢時，上訴人並不在場，較無心理壓力，不致慮及證詞對上
訴人之影響，較少權衡利害關係，自具客觀性，且其自陳精神及
身體狀況不錯，係在自由意志下所為之陳述等語，參之上訴人在
第一審法院拘留室提訊時（已與許淑芬作適當隔離）尚且回頭對
許淑芬喊稱：「要說一起施用」一語（見第一審卷第一一一頁）
，顯然已予許淑芬壓力，企圖左右其證詞，故其於第一審之證述
內容，自已欠缺任意性。綜上依客觀環境、情狀判斷，應認許淑
芬警詢中之陳述，較具可信之特別情況，亦為證明犯罪事實存否
所必要，符合傳聞證據例外得為證據之情形，應具有證據能力。
證人林清華、許淑芬二人嗣於檢察官偵查中結證供證，亦與上開
警詢中之證詞相同（見偵查卷第二九至三三頁、七八至八○頁）
，參互以觀，應無設詞誣指之可能，故其等上開警詢證言，均具
有證據能力。原判決已詳細說明，上訴意旨（一）重為爭執，非
適法之第三審上訴理由。（二）、採證認事乃事實審法院之職權
，苟其證據之取捨及事實之認定，並不違背論理法則及經驗法則
，即不容任意指為違法。本件附表編號５部分，上訴人販賣甲基
安非他命一包（一台錢即三．七五公克），價格四千五百元，業
已完成交易等情，已據許淑芬於警詢及偵查中證述甚詳，雙方並
就交易價格討價還價，上訴人還稱「那不給我賺喔」，及於成交
後，許淑芬尚就裝毒品之袋重是否○．二五公克及毒品重量不足
之事，在電話中與上訴人爭執，上訴人並表示歉意等情，有通訊
監察譯文附卷可稽（見警一卷第四四至四五頁），原判決已於理
由內詳述上訴人確從所販賣之毒品中以差價或差量方式牟利，否
則何必如此錙銖必較（見原判決第九至一○頁），難謂原判決有
何理由不備之處。另者，上訴人以持用之門號00000000
00號行動電話與許淑芬使用之門號0000000000號行
動電話聯絡販賣甲基安非他命數量、價格、交付時間、地點，再
於約定之時地，由上訴人攜帶甲基安非他命交付許淑芬並收取價
款等情，復據許淑芬供證甚明，有前揭通訊監察譯文在卷可考，
上訴人應成立販賣第二級毒品罪無疑。何況雙方於行動電話通話
過程中，從未提及代買或調貨之事，上訴意旨（三）辯稱僅係幫
許淑芬調貨而非販賣云云，顯無足採。（三）、第三審為法律審
，除有特別規定外，不為事實上之調查。上訴人於原審最後審判
期日審判長問上訴人及其辯護人尚有何證據請求調查，上訴人及
其辯護人均答稱：「無」（見原審卷第五三頁）。而於上訴本院
後，始請求將扣案之電子磅秤及空夾鏈袋送鑑定有無甲基安非他
命反應，本院自不予審酌。其餘上訴意旨，置原判決之明白論斷
於不顧，仍執陳詞，否認犯罪，並徒憑己意，就原審採證認事之
職權行使，或為單純事實之爭執、或抽象指摘原判決適用法則不
當或理由不備及矛盾、或調查職責未盡云云，殊不足據以辨認原
判決已具備違背法令之形式，核與法律規定得為第三審上訴理由
之違法情形不相適合，其上訴為違背法律上之程式，應予駁回。
據上論結，應依刑事訴訟法第三百九十五條前段，判決如主文。
中    華    民    國  一○○  年    六    月  二十三  日
                      最高法院刑事第八庭
                          審判長法官  花  滿  堂  
                                法官  黃  正  興  
                                法官  洪  昌  宏  
                                法官  徐  昌  錦  
                                法官  王  聰  明  
本件正本證明與原本無異
                                      書  記  官  
中    華    民    國  一○○  年    六    月  二十七  日
                                                    Ｍ